【裁判字號】    97,竹小,522
【裁判日期】    980406
【裁判案由】    損害賠償
【裁判全文】
臺灣新竹地方法院民事小額判決         97年度竹小字第522號
    原      告  富邦產物保險股份有限公司
                          號6.
    法定代理人  乙○○
                          號6.
    訴訟代理人  丙○○
                          號6.
                曾錦國
                丁○○
    被      告  阡嘉企業顧問有限公司
    法定代理人  甲○○
    被      告  戊○○
上列當事人間損害賠償事件，本院於民國98年3 月23日辯論終結
，判決如下﹕
    主  文
被告應連帶給付原告新臺幣壹萬陸仟貳佰捌拾伍元，及自民國九
十七年十二月六日起至清償日止，按年息百分之五計算之利息。
原告其餘之訴駁回。
訴訟費用由被告連帶負擔新臺幣陸佰元，由原告負擔新臺幣肆佰
元。
本判決第一項得假執行。
    事實及理由
一、原告起訴主張：
    （一）被告阡嘉企管顧問有限公司之受僱人即被告戊○○於
          民國（下同）97年7 月8 日駕駛7806-MY 號自小貨車
          行經新竹市大潤發湳雅店前，因轉彎未注意，致撞擊
          訴外人吳珠鳳所有之3705-VR 號自小客車（下稱系爭
          車輛）致受損。系爭車輛向原告投保車體損，原告已
          依約賠付新臺幣（下同）28,212元，依保險法第53條
          之規定取得被保險人對被告之求償權，爰依民法第19
          1 條之2 、第196 條、第188 條第1 項請求被告連帶
          給付28,212元及自起訴狀繕本送達之翌日起至清償日
          止，按年息百分之5 計算之利息。
    （二）對被告抗辯之陳述﹕被告所述只能證明一人在轉彎，
          一人在直行，車速多少無法證明，只能說兩造不慎碰
          撞等語。
二、被告甲○○辯稱﹕是對方來撞伊的車子，不是伊撞系爭車輛
    而請求駁回原告之訴。
三、被告戊○○則以﹕原告所述與事實不符。97年7 月8 日伊開
    車從改良場西往東方向行進，開到第二、三停車場要轉彎時
    ，伊所駕之車右後方被撞擊，是對方沒有保持安全距離撞到
    伊，對方有點驚嚇，又說車子有保險，待警察紀錄並留下雙
    方地址後離去。當時系爭車輛在伊的右方，伊要左轉，系爭
    車輛從大潤發的地下停車場上來，伊的餘光有看到系爭車輛
    要出來。當時伊車要左轉，伊行駛方向是西往東，系爭車輛
    是東往西，到了停車場伊左轉的時候，系爭車輛瞬間撞到伊
    車右後方。在沒有轉彎前，系爭車輛在伊左側。轉彎前有看
    到系爭車輛，但伊速度不到20公里。那個地區不能停車，所
    以伊有稍微加速一些，如果沒有加速的話，系爭車輛就會撞
    到伊車車頭。對方當時說有辦理保險，且當時雙方自認倒楣
    ，想說大家各自處理，對方也認為可行。事實上應該是伊要
    告對方才對。伊無法接受原告之主張云云置辯。
三、本院之判斷﹕
    （一）原告主張之事實業據提出車險理賠申請書、新竹市○
          ○○道路交通事故當事人登記聯單、肇事地點照片、
          估價單、車損照片、行車執照、訴外人吳珠鳳駕駛執
          照、統一發票等件為證，被告則以前詞置辯，經本院
          協同到庭之兩造整理並經是認之爭點為本件何人須負
          肇事責任？
    （二）按汽車行至無號誌或號誌故障而無交通指揮人員指揮
          之交岔路口同為直行車或轉彎車者，左方車應暫停讓
          右方車先行，道路交通安全規則第102 條第1 項第2
          款定有明文。經查被告戊○○自承事發當時自改良場
          西往東行駛，至肇事地點左轉，系爭車輛自大潤發地
          下停車場駛上路面右轉，沒有轉彎前，對方（即訴外
          人吳珠鳳）在其左側（見本院98年3 月23日言詞辯論
          筆錄）。另訴外人吳珠鳳於警訊時陳稱「我駕車從大
          潤發停車場駛出往武陵路方向右轉彎，對方駕駛7806
          -MY 號自小貨車沿農改場西往東行駛。」（見新竹市
          ○○○道路交通事故談話紀錄表），故就兩造未發生
          事故前之行駛狀態及行駛方向而言，肇事地點屬Ｔ型
          交岔路口，則依前揭說明，被告左方車應暫停讓右方
          之系爭車輛先行。而被告戊○○所駕之車係右後方受
          損，系爭車輛係右前引擎蓋受損，業據訴外人吳珠鳳
          、被告戊○○於警訊中敘述明確，有談話紀錄表可參
          。另被告戊○○於本院審理時陳稱「餘光有看到對方
          的車子要出來」、「（問﹕轉彎前有無看到對方？）
          有看到。」是被告戊○○駕駛7806-MY 號自小貨車行
          經肇事處，顯未注意讓右方之系爭車輛先行，而依當
          時情況又無不能注意之情事卻疏未注意致生本件車禍
          ，其有過失，自堪認定。
    （三）次按汽車行駛，駕駛人應注意車前狀況及兩車併行之
          間隔，並隨時採取必要之安全措施，道路交通安全規
          則第94條第3 項定有明文。訴外人吳珠鳳自大潤發地
          下室停車場駛至路面時未注意被告戊○○所駕之自小
          貨車已開始右轉，且自被告戊○○所駕之車右側駛過
          時又未保持併行之間隔，致擦撞被告戊○○所駕自小
          貨車之右後側，其就本件車禍之發生亦與有過失。本
          院審酌前情，認被告戊○○應負百分之60之過失責任
          ，訴外人吳珠鳳應負百分之40之過失責任。
    （四）再按汽車、機車或其他非依軌道行駛之動力車輛，在
          使用中加損害於他人者，駕駛人應賠償因此所生之損
          害；不法毀損他人之物者，被害人得請求賠償其物因
          毀損所減少之價值；又受僱人因執行職務，不法侵害
          他人之權利者，由僱用人與行為人連帶負損害賠償責
          任，民法第191 條之2 前段、第196 條、第188 條第
          1 項分別定有明文。又物被毀損時，被害人除得依據
          民法第19 6條請求賠償外，並不排除民法第213 條至
          第215 條之適用，依民法第196 條請求賠償物被毀損
          所減少之價額，得以修復費用為估定之標準，但以必
          要者為限（例如：修理材料以新品換舊品，應予折舊
          ），亦有最高法院77年度第9 次民事庭會議決議、同
          院60年度臺上字第1505號判決及73年度臺上字第1574
          號等判決可資參照。另被保險人因保險人應負保險責
          任之損失發生，而對於第三人有損失賠償請求權者，
          保險人得於給付賠償金額後，代位行使被保險人對於
          第三人之請求權；但其所請求之數額，以不逾賠償金
          額為限，保險法第53條第1 項亦有明文。準此，原告
          依據侵權行為及保險法之規定，請求被告連帶賠償系
          爭車輛所受之損害，自屬有據，然請求系爭車輛所減
          少之價額，應以必要者限。查本件原告主張其所承保
          之系爭車輛因遭被告戊○○撞及，致該車受損，計支
          付修理費用28,212元（工資5,000 元、烤漆11,600元
          、零件11,612元），業經原告提出估價單及統一發票
          為證，惟系爭車輛係於97年4 月15日新領牌照開始使
          用，有行車執照附卷可憑，算至本件事故發生時（即
          97年7 月8 日，未滿1 月以1 月計）已使用3 月，依
          前揭說明，其以新品取代舊品間之差價應予折舊扣除
          。是故關於原告所承保系爭車輛因毀損所減少之價額
          ，既得以必要之修復費用為估定之標準，依原告所提
          估價單之記載，更新零件費用合計為11,612元，本院
          依行政院 (79) 財字第0670號、臺 (45) 財字第1480
          號令公布之固定資產耐用年數表及固定資產折舊率表
          ，採定率遞減法計算其折舊，即系爭車輛耐用年數5
          年，每年折舊率千分之369 ，是系爭車輛更新零件折
          舊後金額應為10,541元（計算方式﹕11612 ×0.369
          ×3/12＝1071，00000-0000＝10541 ，小數點以下四
          捨五入），是系爭車輛受損之金額為27,141元（計算
          式為﹕工資5,000 元+ 烤漆11,600元、零件10,541元
          ，合計27,141元）。
    （五）訴外人吳珠鳳就本件車禍之發生應負百分之40之過失
          責任，已如上所述，從而，原告請求被告連帶賠償之
          金額在16,285元（小數點以下四捨五入）範圍內及自
          起訴狀繕本送達翌日即97年12月6 日起至清償日止，
          按年息百分之5 計算之利息，為有理由，應予准許，
          逾此部分之請求，即屬無據，應予駁回。
四、本件為小額訴訟事件，就原告勝訴部分應依職權宣告假執行
    ，並於裁判時確定本件應負擔之訴訟費用金額如主文第三項
    所示。
五、據上論結，原告之訴為一部有理由、一部無理由，依民事訴
    訟法第436 之23、第436 條第2 項、第79條、第85條第2 項
    第436 條之20、第436 條之19，判決如主文。
中    華    民    國    98    年    4     月    6     日
                  新竹簡易庭    法  官  盧玉潤
以上正本係照原本作成。
如對本判決上訴，須於判決送達後20日內向本院提出上訴狀。
                                書記官  謝國聖
中    華    民    國    98    年    4     月    6     日


司法院資訊處製作；財團法人民間司法改革基金會備份。
